---
title: "Wprowadzenie do R"
author: "Maciej"
format: html
editor: visual
---

## Praca z Quarto

Notatnik Quarto pozwala na tworzenie dokumentów, które zawierają kody R
oraz wyniki analiz. Możemy w tym notatniku wstawiać wzory, wykresy,
rysunki oraz odwoływać się do nich poprzez linki.

Notatnik dotyczy przedmiotu [Analiza danych z
R](https://www.e-sylabus.ue.poznan.pl/pl/preview/pdf/35ec91c5-5190-4a32-a66c-0fbef1d992f6 "Sylabus").

-   punkt pierwszy

    -   punkt 2

-   punkt drugi

Wstawiamy wzór na średnią

$$
\bar{x} = \sum_{i=1}^n x_i / n
$$

## Wczytanie danych na zajęcia

Rozszerzanie możliwości języka R odbywa się przez pakiety. Pakiety to
zbiór funkcji, które wykonują określone działanie.

Aby dodać pakiet należy użyć funkcji `install.packages(<pakiet>)`,
natomiast uruchomienie funkcjonlaności pakietu wykonuje funkcja
`library(<pakiet>)`.

::: callout-tip
Wszystkie pakiety powinny być załadowane na samym początku.
:::

```{r}
library(readxl)
```

Wczytujemy plik MS Excel zawierający dane na potrzeby zajęć. Wstawiamy
fragment kodu używając skrótu **ctrl+alt+i**.

-   skrót na symbol `<-` -- alt + -

-   symbol `<-` oznacza przypisanie wyniku funkcji do obiektu
    (`y <- f(x)`)

-   funkcja `read_excel` pochodzi z pakietu `readxl`

-   ściezki do pliku podajemy w cudzysłowiach lub apostrofach (**warto
    użyć tabulatora do uzupełnienia ścieżki**)

-   funkcja `head` pokazuje pierwsze 6 wierszy

```{r}
dane <- read_excel("data-raw/rent-poznan.xlsx")
head(dane) 
```
